# 关于以资产换取少数股东权益的会计核算

提问人：331975903 时间：2023-06-14 17:40:35
背景：A上市公司持有B公司80%股权，甲公司持有B公司20%股权，现A上市公司拟用固定资产（房屋建筑物）和应收账款去购买甲公司持有B公司20%的股权，相关资产数据如下：
（ 1 ）A上市公司的固定资产（房屋建筑物）账面价值为 2 亿元，评估价值为 3 亿元，假设评估价值为公允价值。
（ 2 ）A上市公司的应收账款原值为 2 亿元，账面坏账准备为 1 亿元，账面价值为 1 亿元，交易双方确认其公允价值为1.5亿元。
（ 3 ）B公司以公允价值持续计量的账面价值为 10 亿元，A上市公司对应的少数股东权益为 2 亿元（ 10 亿元*20%），甲公司持有B公司20%股权的评估值为4.5亿元。
根据《企业会计准则第 7 号——非货币性资产交换》的规定，分录如下：
（ 1 ）单体层面
确认长投：
借：长期股权投资 4.5亿元
贷：固定资产账面价值 2 亿元
贷：资产处置收益 1 亿元
借：应收账款坏账准备 1 亿元
贷：应收账款原值 2 亿元
贷：投资收益 0.5亿元（出让应收账款的收益）
（ 2 ）合并层面 第一步
借：少数股东权益 2 亿元
借：资本公积 2.5亿元
贷：长期股权投资 4.5亿元 （ 3 ）合并层面 第二步属于权益性交易，将单体已确认的损益计入资本公积借：资产处置收益 1 亿元借：投资收益 0.5亿元贷：资本公积 1.5亿元
请教陈版，以上的会计核算处理恰当吗？多谢指点。

回答人：chenyiwei
1 、个别报表层面可以这样处理。
2 、合并报表层面，应保留此前个别报表层面已确认的资产处置损益和投资收益（终止确认应收账款的损益），合并报表层面的资本公积应为收购少数股权的对价（非货币性资产的公允价值）与被收购而减少的少数股东权益账面价值之间的差额。